【裁判字號】    97,審易,275
【裁判日期】    970408
【裁判案由】    竊盜等
【裁判全文】
臺灣高雄地方法院刑事判決             97年度審易字第275號
公  訴  人  臺灣高雄地方法院檢察署檢察官
被      告  甲○○
                    另案於高雄第二監獄執行中
上列被告因竊盜等案件，經檢察官提起公訴（97年度偵字第3181
號），本院依簡式審判程序審理，判決如下：
    主  文
甲○○犯竊盜罪，累犯，處有期徒刑陸月。扣案之自備機車鑰匙
壹支沒收。又犯偽造署押罪，累犯，處有期徒刑捌月，如本判決
附表所示之文書上偽造之「劉勳強」之署名及指印，均沒收。應
執行有期徒刑壹年，扣案之自備機車鑰匙壹支、如本判決附表所
示之文書上偽造之「劉勳強」之署名及指印均沒收。
    事實及理由
一、本件被告甲○○所犯刑法第320 條第1 項之竊盜罪、第217
    條第1 項之偽造署押罪、第216 條、第210 條之行使偽造私
    文書罪，為死刑、無期徒刑、最輕本刑為3 年以上有期徒刑
    以外之罪，其於準備程序進行中，就被訴事實為有罪之陳述
    ，經本院告知簡式審判程序之旨，並聽取檢察官及被告之意
    見後，裁定進行簡式審判程序。
二、本件犯罪事實及證據，除犯罪事實部分補充「惟甲○○惟恐
    被發現真實身分，竟於當日在後勁派出所冒用其兄劉勳強名
    義應訊，且接續在本判決附表所示文書偽造劉勳強之署名並
    捺指印，復於翌日（7 日）上午11時21分許，於內勤檢察官
    訊問之際，仍冒用劉勳強之名義應訊，並在偵訊筆錄上偽造
    劉勳強之署名，足生損害於劉勳強及司法機關追緝犯罪嫌疑
    人之真實性。」外，另除證據部分補充被告於本院審理中之
    自白外，餘均引用檢察官起訴書之記載（如附件）。
三、按刑法第217 條所稱之「偽造署押」，係指行為人冒用本人
    名義在文件上簽名或為民法第3 條第3 項所稱指印之類似簽
    名之行為者而言（最高法院40年台非字第20號及80年台非字
    第277 號判決參照），故倘行為人係以簽名之意，於文件上
    簽名，且該簽名僅在於表示簽名者個人身份，以作為人格同
    一性之證明，除此，再無其他任何用意者，即係刑法上所稱
    之「署押」，若於作為人格同一性之證明外，尚有其他法律
    上之用意者，即應當刑法上之「私文書」。查權利告知書，
    係警方因逕行拘提或逮捕犯罪嫌疑人，為證明詢問程序確依
    刑事訴訟法規定告知被拘提人或被逮捕人，被告知者於通知
    欄偽簽他人姓名及按捺指印，僅係處於受通知者之地位，尚
    不能表示有另外製作何種文書之意思（最高法院91年度台非
    字第294 、295 號判決參照）。核被告竊取他人機車所為，
    係犯刑法第320 條之竊盜罪，被告冒用他人名義於本判決附
    表所示文書上署名，則係犯刑法第217 條第1 項之偽造署押
    罪。再被告冒名應訊，主觀上當然有自始至終在同一刑事案
    件各階段中偽造私文書及署押之意思，因此各個舉動不過為
    犯罪行為之一部，是同一刑事案件中之數偽造行為可視為一
    刑事訴訟程序之數個階段，不過係行為接續而完成整個犯罪
    ，故被告冒用「劉勳強」名義應訊之目的下所為，顯係出於
    單一犯意，密切實施而侵害同一法益，各行為之獨立性極為
    薄弱，依一般社會健全觀念，在時間差距上，難以強行分開
    ，故在刑法評價上，應視為數個舉動之接續施行，包括以一
    行為予以評價，而論以一罪較為合理。被告前於94年間，因
    竊盜、毒品案件，分別經本院以94年度簡上字第622 號、94
    年度訴字第1356號判處有期徒刑6 月、9 月確定，並經本院
    以95年度聲字第1488號定應執行之刑為有期徒刑1 年1 月確
    定在案，其入監執行後，甫於95年7 月31日縮刑期滿執行完
    畢，有卷附臺灣高等法院被告前案紀錄表在卷可憑，其受有
    期徒刑執行完畢，5 年內再犯本件最重本刑為有期徒刑以上
    之罪，為累犯，應依刑法第47條規定加重其刑。
四、爰審酌被告曾有犯罪前科，素行不佳，不思正途工作，竟竊
    取他人財物，且因涉犯竊盜案件為警查獲後，竟為逃避上開
    另案查緝及所涉竊盜罪嫌刑責，冒用其兄弟「劉勳強」之名
    義應訊，並偽造「劉勳強」之署名、指印，其所為除將可能
    使劉勳強本人疲於出庭應訊並蒙受不白之冤外，更易使司法
    機關錯誤開啟訴追對象，浪費司法資源，進而危及司法之公
    正性及正確性，是被告之惡行當屬非輕，自應受有相當程度
    之刑事非難，惟念被告犯後坦承犯行，態度尚可，量處如主
    文所示之刑。扣案之其自備機車鑰匙1 支均屬被告所有供犯
    罪所用之物，業據其供陳在卷，應依刑法第38條第1 項第2
    款宣告沒收。如本判決附表編號所示之文書上偽造之「劉勳
    強」之署名及指印，應依刑法第219 條之規定，不問屬於被
    告與否，皆均宣告沒收。
五、公訴人雖以被告有犯罪習慣，請求併依竊盜犯贓物犯保安處
    分條例第3 條第1 項之規定併予諭知應於刑之執行前，令入
    勞動場所強制工作。惟依竊盜犯贓物犯保安處分條例第2 條
    第4 項規定：應執行之刑未達1 年以上者，不適用本條例。
    本件被告係犯竊盜罪1 次，其所竊之財物，為81年出廠之輕
    型機車1 部，價值非高，本院就其所犯竊盜罪部分，並未諭
    知應執行1 年以上有期徒刑之刑，自不適用上開條例規定諭
    知強制工作，併此敘明。
據上論斷，應依刑事訴訟法第273 之1 第1 項、第299 條第1 項
前段、第310 條之2 、第454 條第2 項，刑法第320 條第1 項、
第217 條第1 項、第219 條、第47條第1 項、第38條第1 項第2
款、第51條第5 款，判決如主文。
本案經檢察官乙○○到庭執行職務。
中    華    民    國    97    年    4    月     8     日
                  刑事第七庭    法  官 蔡廣昇
以上正本證明與原本無異。
如不服本判決應於收受本判決後10日內向本院提出上訴書狀，並
應敘述具體理由，如未敘述上訴理由者，應於上訴期間屆滿後20
日內補提理由書狀於本院（均須按他造當事人之人數附繕本）「
切勿逕送上級法院」。
中    華    民    國    97    年    4     月     8     日
                                書記官  林豐富
附表：
┌──┬──────────┬──────────────┐
│編號│文件名稱            │偽造之署押及數量            │
├──┼──────────┼──────────────┤
│ 1  │高雄市政府警察局楠梓│劉勳強署名2枚、指印10枚     │
│    │分局後勁派出所96年6 │                            │
│    │月6日調查筆錄       │                            │
├──┼──────────┼──────────────┤
│ 2  │高雄市政府警察局楠梓│劉勳強署名2枚、指印8枚      │
│    │分局後勁派出所96年6 │                            │
│    │月7日調查筆錄       │                            │
├──┼──────────┼──────────────┤
│ 3  │高雄市政府警察局楠梓│劉勳強署名3枚、指印3枚      │
│    │分局警備隊96年6月6日│                            │
│    │搜索筆錄、扣押筆錄  │                            │
├──┼──────────┼──────────────┤
│ 4  │高雄市政府警察局楠梓│劉勳強署名1枚、指印1枚      │
│    │分局警備隊扣押物品目│                            │
│    │錄表                │                            │
├──┼──────────┼──────────────┤
│ 5  │高雄市政府警察局楠梓│劉勳強署名2枚、指印2枚      │
│    │分局96年6月6日逮捕通│                            │
│    │知2 份（通知本人、通│                            │
│    │知親友聯）          │                            │
├──┼──────────┼──────────────┤
│ 6  │高雄市政府警察局楠梓│劉勳強署名1枚、指印1枚      │
│    │分局96年6月6日權利告│                            │
│    │知書                │                            │
├──┼──────────┼──────────────┤
│ 7  │96年6月6日夜間訊問同│劉勳強署名1枚、指印1枚      │
│    │意書                │                            │
├──┼──────────┼──────────────┤
│ 8  │劉勳強口卡片資料    │劉勳強署名2枚、指印2枚      │
├──┼──────────┼──────────────┤
│ 9  │（司法檢警調委驗機關│劉勳強署名2枚、指印2枚      │
│    │）濫用藥物尿液檢體監│                            │
│    │管記錄表第二聯、第三│                            │
│    │聯                  │                            │
├──┼──────────┼──────────────┤
│ 10 │高雄市政府警察局楠梓│劉勳強署名1枚、指印1枚      │
│    │分局96年6月7日逮捕通│                            │
│    │知                  │                            │
├──┼──────────┼──────────────┤
│ 11 │高雄市政府警察局楠梓│劉勳強署名1枚、指印1枚      │
│    │分局96年6月7日權利告│                            │
│    │知書                │                            │
├──┼──────────┼──────────────┤
│ 12 │高雄市政府警察局楠梓│劉勳強署名3枚、指印3枚      │
│    │分局警備隊96年6月7日│                            │
│    │搜索筆錄、扣押筆錄  │                            │
├──┼──────────┼──────────────┤
│ 13 │楠梓分局扣押物品目錄│劉勳強署名1枚、指印1枚      │
│    │表                  │                            │
├──┼──────────┼──────────────┤
│ 14 │劉勳強口卡片        │劉勳強署名1枚、指印1枚      │
└──┴──────────┴──────────────┘
附錄本案論罪科刑法條：
中華民國刑法第320 條第1 項
意圖為自己或第三人不法之所有，而竊取他人之動產者，為竊盜
罪，處五年以下有期徒刑、拘役或五百元以下罰金。
意圖為自己或第三人不法之利益，而竊佔他人之不動產者，依前
項之規定處斷。
前二項之未遂犯罰之。
中華民國刑法第210 條
偽造、變造私文書，足以生損害於公眾或他人者，處五年以下有
期徒刑。
中華民國刑法第216 條
行使第二百十條至第二百十五條之文書者，依偽造、變造文書或
登載不實事項或使登載不實事項之規定處斷。
中華民國刑法第217 條第1 項
偽造印章、印文或署押，足以生損害於公眾或他人者，處三年以
下有期徒刑。


司法院資訊處製作；財團法人民間司法改革基金會備份。
